臺灣高等法院臺南分院刑事判決　　 96年度上更(一)字第198號
上　訴　人
即　被　告　甲○○
上列上訴人因毒品危害防制條例案件，不服臺灣臺南地方法院93
年度訴字第612號中華民國93年7月28日第一審簡式判決（起訴案
號：臺灣臺南地方法院檢察署93年度毒偵字第620號），提起上
訴，判決後，經最高法院第一次發回更審，本院判決如下：
    主  文
上訴駁回。
    事  實
一、甲○○曾於民國（下同）八十年與八十一年間，因犯肅清煙
    毒條例，經臺灣臺南地方法院分別以八十年度訴字第一二
    ○五號判處有期徒刑三年八月及以八十一年度訴字第五一一
    號判處有期徒刑三年十月，嗣分別上訴本院亦均經駁回上訴
    確定，入監服刑後，先於八十四年一月十四日經假釋出獄付
    保護管束。復於八十四年間因犯肅清煙毒條例罪，經原審判
    處有期徒刑三年二月確定，於八十四年十一月六日入監執行
    撤銷假釋後之殘刑四年五月二十二日與有期徒刑三年二月，
    嗣又於八十九年二月九日縮短假釋出獄。再於八十九年間，
    因施用第一級毒品海洛因案件，經臺灣臺南地方法院以八十
    九年度毒聲字第一九九五號裁定送勒戒處所觀察、勒戒後，
    認有繼續施用毒品傾向，復以八十九年度毒聲字第二三四三
    號裁定送戒治處所施以強制戒治，後經臺灣臺南地方法院以
    九十年度毒聲字第三六五號裁定停止強制戒治付保護管束，
    而於九十年三月二十六日停止強制戒治經臺灣台南戒治所釋
    放，並於保護管束期滿後，再經臺灣台南地方法院檢察署檢
    察官於九十年八月八日以九十年度戒毒偵字第三八九號處分
    不起訴確定，其第二次假釋亦因而撤銷，並於上開停止強制
    戒治處分釋放後，移往監獄執行殘刑二年十一月三日，甫於
    九十二年十一月十九日縮短刑期執行完畢。
二、詎甲○○於有期徒刑及強制戒治執行完畢釋放後，五年內又
    基於施用第一級毒品海洛因之概括犯意，自九十三年二月間
    起至同年三月二十八日止，在台南市南區喜樹地區不詳地點
    之農田或空屋內施用，先將第一級毒品海洛因加美娜水注入
    針筒，再將毒品注射入手臂靜脈或身體其他部位，或先將第
    一級毒品海洛因摻入香菸內，點燃香菸後再以口抽煙等方式
    ，先後多次施用第一級毒品海洛因，迄於九十三年三月二十
    九日中午十二時四十五分許，甲○○在台南市○○街「南都
    戲院」前，向綽號「大胖」之真實姓名年籍不詳之成年男子
    所購買購買第一級毒品海洛因二小包（毒品合計淨重一點四
    三公克，包裝袋合計重零點四六公克）後，即寄放在同行之
    蔡天生處，嗣於同日下午一時許，甲○○騎車號ＶＣＳ─三
    九六號機車搭載蔡天生行經海安路與保安路口，因行跡可疑
    而為警攔查，經警在甲○○上衣口袋香菸盒內查獲其昨日在
    同一地點另外購買之海洛因一小包（毒品淨重零點零二公克
    ，包裝袋重零點二四公克），以及在蔡天生身上所查獲上開
    二小包海洛因，始查知上情。
三、案經台南市警察局第二分局報告臺灣台南地方法院檢察署檢
    察官偵查起訴。
     理   由
一、上揭犯罪事實，業據被告甲○○於原審及本院審理時坦承不
    諱（見原審卷第二九、三五頁；本院卷第三一、三二頁），
    且被告經警於九十二年三月二十九日採尿（尿液檢體編號為
    Ｂ三─○六○號）送驗結果，經台南市衛生局以免疫法、Ｔ
    ＯＸＩ—ＬＡＢ分析法檢驗結果，確呈嗎啡陽性反應，有台
    南市衛生局九十三年四月十四日（）南市衛驗字第九三○
    三二一號檢驗成績書一紙及台南市警察局第二分局偵辦毒品
    危害防制條例案送驗尿液年籍對照表各一份附卷可參。按海
    洛因係由嗎啡經化學合成而製得，經進入人體後，因代謝而
    分解又生成嗎啡，因此施用海洛因後，由尿液檢驗結果仍為
    嗎啡反應。是以，被告自白施用海洛因，而採尿化驗之結果
    呈現嗎啡陽性反應，核屬科學上合理之現象。另於查獲時在
    被告及幫被告保管毒品之案外人蔡天生身上，所分別扣得之
    白色粉末一包及二包，經分別送法務部調查局檢驗結果，確
    均含第一級第六項毒品海洛因成分，分別有法務部調查局九
    十三年五月十一日調科壹字第二○○○○四八一一號及九十
    三年五月十二日調科壹字第二○○○○四八一二號鑑定通知
    書二紙在卷可按，足見被告所施用之物，確係第一級毒品海
    洛因無誤。綜合上開事證互核相符，被告施用第一級毒品海
    洛因之行為。此外，被告於八十九年間，因施用第一級毒品
    海洛因案件，經原審以八十九年度毒聲字第一九九五號裁定
    送勒戒處所觀察、勒戒後，認有繼續施用毒品傾向，復以八
    十九年度毒聲字第二三四三號裁定送戒治處所施以強制戒治
    ，後經原審以九十年度毒聲字第三六五號裁定停止強制戒治
    付保護管束，而於九十年三月二十六日停止強制戒治經臺灣
    台南戒治所釋放，並於保護管束期滿後，再經臺灣台南地方
    法院檢察署檢察官於九十年八月八日以九十年度戒毒偵字第
    三八九號處分不起訴確定，有該不起訴處分書及臺灣高等法
    院被告全國前案紀錄表及臺灣台南地方法院檢察署刑案資料
    查註紀錄表各一份附卷可按，被告於強制戒治執行完畢釋放
    後，五年內再施用第一級毒品海洛因，應依法追訴。綜上所
    查，被告自白核與事實相符，本件事證明確，被告犯行堪以
    認定。
二、【九十五年七月一日刑法修正施行後新舊法之適用說明】
(一)、【刑法第五十六條連續犯刪除後之比較適用】：
　　按行為後法律修正，致行為時與裁判時之法律規定不同，而
    有刑法第二條第一項行為後法律變更之情形者，應比較新舊
    法，依「從舊從輕」之法則，適用最有利於行為人之法律，
    又所稱「法律變更」應係指刑罰法律變更，即犯罪構成要件
    或處罰之內容變更，或「罪」「刑」雖未變更，但因法條修
    正結果，使刑罰之實質內容發生變動而輕重之別者而言。被
    告行為後，新刑法已刪除第五十六條連續犯之規定，原屬連
    續犯之數個犯罪行為，依新法應論以數罪，併合處罰之，而
    依修正前之刑法第五十六條規定，則論以裁判上一罪，顯然
    罪刑之處罰內容發生變動，此部份之修正，自屬法律變更，
    應有新舊法之比較適用，經比較新舊法結果，以舊法較有利
    於行為人，依刑法第二條第一項前段規定，應依修正前刑法
    第五十六條連續犯規定，論以一罪，併加重其刑（最高法院
    九十五年五月二十三日第八次刑事庭會議決議參照）。
(二)、【累犯之適用】：
　  被告受有期徒刑之執行完畢，五年內「故意」再犯本件有期
    徒刑以上之罪，則依九十五年七月一日修正施行前後刑法第
    四十七條新舊法規定，均符合累犯之要件，刑罰權規範狀態
    並無利或不利之變更，不生新舊法比較問題，自應適用現行
    刑法第四十七條第一項規定，論以累犯，並加重其刑。
(三)、【上訴案件未及適用新法】：
    末按刑法於九十四年二月二日修正公布，九十五年七月一日
    施行，就行為後法律變更如何適用之準據法，已由「從新從
    輕」改為「從舊從輕」，亦即除修正後之新法有利於行為人
    時，例外適用最有利之法律外，要以適用行為時之舊法為原
    則，則倘例外適用新法者，自應於裁判內對該例外適用為必
    要之說明。本件原審判決後，新刑法已刪除連續犯之規定，
    但行為時之連續犯規定有利於上訴人，本即應以原判決所適
    用之行為時法為原則，而非例外適用修正後之新法，是原判
    決雖未及比較適用法律，然對判決顯然不生影響，自毋庸撤
    銷改判，併此敘明（最高法院九十五年台上字第三九三四號
    判決參照）。
三、查海洛因為毒品危害防制條例第二條第二項第一款所規定之
    第一級毒品。是核被告甲○○（原審誤載謝進喜）所為，係
    犯毒品危害防制條例第十條第一項之施用第一級毒品罪。其
    施用前持有第一級毒品之低度行為，為施用第一級毒品之高
    度行為所吸收，不另論罪。被告先後多次施用第一級毒品之
    行為，時間緊接，犯罪基本構成要件相同，顯係基於概括之
    犯意反覆為之，應依連續犯之規定論以一罪，並加重其刑。
    另被告甲○○曾於八十年與八十一年間，因犯肅清煙毒條例
    罪，經原審分別以八十年度訴字第一二○五號判處有期徒刑
    三年八月及以八十一年度訴字第五一一號判處有期徒刑三年
    十月，嗣分別上訴本院亦均經駁回上訴確定，入監服刑後，
    先於八十四年一月十四日經假釋出獄付保護管束。復於八十
    四年間又因犯肅清煙毒條例罪，經原審判處有期徒刑三年二
    月確定，於八十四年十一月六日入監執行撤銷假釋後之殘刑
    四年五月二十二日與有期徒刑三年二月後，又於八十九年二
    月九日縮短假釋出獄。再於八十九年間，因施用第一級毒品
    海洛因案件，經原審以八十九年度毒聲字第一九九五號裁定
    送勒戒處所觀察、勒戒後，認有繼續施用毒品傾向，復以八
    十九年度毒聲字第二三四三號裁定送戒治處所施以強制戒治
    ，後經原審以九十年度毒聲字第三六五號裁定停止強制戒治
    付保護管束，而於九十年三月二十六日停止強制戒治經臺灣
    台南戒治所釋放，並於保護管束期滿後，再經臺灣台南地方
    法院檢察署檢察官於九十年八月八日以九十年度戒毒偵字第
    三八九號處分不起訴確定，其第二次假釋亦因而撤銷，於上
    開停止強制戒治處分釋放後，移往監獄執行殘刑二年十一月
    三日，甫於九十二年十一月十九日縮短刑期執行完畢，有臺
    灣台南地方法院檢察署刑案資料查註紀錄表、臺灣高等法院
    被告全國前案紀錄表各一紙在卷可按，其於受有期徒刑之執
    行完畢後，五年以內再犯本件有期徒刑以上之罪，為累犯，
    應依刑法第四十七條第一項規定，加重其刑，又其刑有二種
    加重事由（連續犯、累犯），應遞加重之。
四、原審以被告罪證明確，依毒品危害防制條例第十條第一項、
    第十八條第一項前段，刑法第十一條、第五十六條（應為修
    正前）、第四十七條（應為第四十七條第一項）、第三十八
    條第一項第二款等規定，並審酌被告有如事實欄所載之多次
    施用毒品前科，猶不知悔改，再犯本件施用第一級毒品之罪
    及其犯罪之動機、目的、手段、所生危害、施用毒品之期間
    、犯罪後坦承犯行態度良好及施用毒品自戕身心等一切情狀
    ，量處被告有期徒刑一年。又扣案之第一級毒品海洛因三包
    （其中一包淨重零點零二公克、另兩包淨重一點四三公克）
    為第一級毒品，屬違禁物，已如前述，應依毒品危害防制條
    例第十八條第一項前段之規定，沒收銷燬之。另扣案毒品包
    裝袋三個（其中一個重零點二四公克、另兩個合計重零點四
    六公克），既係用於包裹毒品，防其裸露、逸出、潮濕，便
    於持有藉以施用，亦為被告供本件施用第一級毒品海洛因所
    用之物，又非屬修正後毒品危害防制第十九條第一項規定應
    沒收之物，應併依刑法第三十八條第一項第二款規定，宣告
    沒收之（最高法院九十一年度台上字第四○七六號、第四四
    一六號判決參照）。至未扣案被告用以施用第一級毒品海洛
    因不詳數目之注射針筒，既非違禁物，且經被告施打後即丟
    棄在農田附近之垃圾堆中，且上開垃圾每天均經清潔人員清
    運乙情，業據被告供陳在卷，是該不詳數目之注射針筒既無
    證據足資證明尚存在，為免將來執行發生困難，爰不併予宣
    告沒收。其認事用法核無違誤，量刑亦妥適。被告上訴意旨
    認原審判決過重云云，顯非可採，其上訴為無理由，應予駁
    回。
據上論斷，應依刑事訴訟法第三百六十八條，判決如主文。
本案經檢察官劉欽銘到庭執行職務。
中　　華　　民　　國　　96　　年　　5 　　月　　31　　日
                  刑事第一庭    審判長法　官  黃崑宗
                                      法　官  蔡長林
                                      法　官  夏金郎
以上正本證明與原本無異。
如不服本判決，應於收受本判決後十日內向本院提出上訴書狀。
其未敘述上訴理由者並得於提起上訴後十日內向本院補提理由書
狀（均須按他造當事人之人數附繕本）「切勿逕送上級法院」。
　　　　　　　　　　　　　　　　　　　書記官  劉岳文
中　　華　　民　　國　　96　　年　　6 　　月　　1 　　日
附錄：本判決論罪科：
毒品危害防制條例第10條第1項：
施用第一級毒品者，處 6 月以上 5 年以下有期徒刑。
